臺灣高等法院臺中分院刑事裁定
111年度抗字第1063號
抗  告  人  
即受 刑 人  徐敬能




上列抗告人因聲請定其應執行刑案件，不服臺灣苗栗地方法院中
華民國111年8月30日裁定（111年度聲字第704號，聲請案號：臺
灣苗栗地方檢察署111年度執聲字第465號）提起抗告，本院裁定
如下：
    主  文
抗告駁回。
    理  由
一、抗告人即受刑人徐敬能（下稱抗告人）抗告意旨略以：㈠、
    量刑及數罪併罰定應執行刑之輕重，固屬事實審法院得依職
    權自由裁量之事項。然法律上屬於自由裁量之事項，並非概
    無法律性之拘束。自由裁量係於法律一定之外部性界限內（
    以定執行刑言，即不得違反刑法第51條之規定）使法官具體
    選擇以為適當之處理；因此在裁量時，必須符合所適用之法
    規之目的。更進一步言，須受法律秩序之理念所指導，此亦
    即所謂之自由裁量之內部性界限。關於定應執行之刑，既屬
    自由裁量之範圍，其應受此項內部性界限之拘束，要屬當然
    。倘違反外部性界限，固屬違法，違反內部性界限，亦係不
    當，均為通常上訴、抗告程序救濟之範圍（最高法院108年
    度台抗字第436號裁定意旨參照）。㈡、量刑之輕重，固屬事
    實審法院得依職權自由裁量之事項，惟並非概無法律上之限
    制，仍應受比例原則及公平原則之限制。數罪併罰有二裁判
    以上宣告多數有期徒刑者，依刑法第53條、第51條第5款之
    規定「於各刑中之最長期以上，各刑合併之刑期以下，定其
    刑期。但不得逾30年」，係採「限制加重原則」規範執行刑
    之法定範圍，為其定刑之外部界限。乃因一律將宣告刑累計
    執行，刑責恐將偏重而過苛，不符現代刑事政策及刑罰之社
    會功能，而有必要透過定應執行刑程序，授權法官對被告本
    身及所犯各罪為總檢視，進行充分而不過度之評價，以妥適
    調整之。又刑法第57條之規定，係針對個別犯罪之科刑裁量
    ，明定刑罰原則以及尤應審酌之各款事項，以為科刑輕重之
    標準；至數罪併罰定應執行刑之裁量標準，法無明文，然其
    裁量仍應兼衡罪責相當及特別預防之刑罰目的，具體審酌整
    體犯罪過程之各罪關係（例如各行為彼此間之關聯性、數罪
    間時間、空間、法益之異同性、所侵害法益之專屬性或同一
    性、數罪對法益侵害之加重效應等）及罪數所反應行為人人
    格及犯罪傾向等情狀綜合判斷，為妥適之裁量，仍有比例原
    則及公平原則之拘束（最高法院104年度台抗字第718號裁定
    意旨參照）。㈢、實務上學者論著亦有主張在累進遞減的原
    則上，數罪併罰時具體審酌整體犯罪過程之各罪關係，宜予
    各刑相加後酌減3分之1以上（黃榮堅教授，數罪併罰量刑模
    式構想，月旦法學雜誌第123期）。㈣、臺灣新北地方法院10
    6年度聲字第1505號刑事裁判所定應執行刑，僅定應執行刑
    有期徒刑11月【毒品6月（22罪）、詐欺4月（2罪）、竊盜1
    年1月（3罪）、1年2月（3罪）】。㈤、綜上所述，我國刑法
    兼具報應主義及預防主義之雙重目的，故於量刑時，倘依行
    為人之行為情狀處以適當徒刑，即足懲儆，並可達防衛社會
    者，自非不可依客觀犯行與主觀惡性兩者加以考量其情狀，
    要難僅以行為人犯罪次數作為定其應執行刑之唯一標準。是
    以應考量行為人犯罪時間之密接性及個人情狀，定其應執行
    刑，始較符公平比例原則。㈥、懇請給予抗告人公平公正裁
    定，充分考量抗告人從小單親、具有原住民身份，且僅國中
    畢業，需扶養12歲幼子，給予抗告人有再一次悔過向上、改
    過自新之機會，重新量刑，俾使抗告人早日重返社會，重新
    做人云云。
二、按裁判確定前犯數罪者，併合處罰之，有二裁判以上者，依
    刑法第51條之規定，定其應執行之刑，同法第50條、第53條
    分別定有明文。次按數罪併罰之定應執行刑，其目的在將各
    罪及其宣告刑合併斟酌，予以適度評價，而決定所犯數罪最
     終具體實現之刑罰，透過重新裁量之刑罰填補受到侵害的
    社 會規範秩序，而非絕對執行累計宣告刑，以免處罰過苛
    ，俾 符罪責相當之要求，為一種特別的量刑過程。相較於
    刑法第 57條所定科刑時應審酌之事項係對一般犯罪行為之
    裁量，定 應執行刑之宣告，乃對犯罪行為人人格及所犯各
    罪間的整體 關係之總檢視，除應考量行為人所犯數罪反應
    出之人格特性 ，並應權衡行為人之責任與整體刑法目的及
    相關刑事政策， 且應審酌回復社會規範秩序之要求，在量
    刑權之法律拘束性 原則下，依刑法第51條第5款之規定，採
    限制加重原則，以宣告各刑中之最長期為下限，各刑合併之
    刑期為上限，但最 長不得逾30年，資為自由裁量權之外部
    界限，並應受法秩序 理念規範之比例原則、平等原則、責
    罰相當原則、重複評價 禁止原則等自由裁量權之內部抽象
    價值要求界限之支配，使 輕重得宜，罰當其責，俾符合法
    律授與裁量權之目的，以區 別數罪併罰與單純數罪之不同
    ，兼顧刑罰衡平原則。（最高法院107年度台上字第2111號
    刑事判決參照）。至數罪併罰合併定應執行刑之制度目的，
    在就所犯數罪，以各罪宣告刑為基礎，合併後綜合評價犯罪
    人最終應具體實現多少刑罰，方符合罪責相當要求並達刑罰
    目的。足見宣告刑與應執行刑有別，其應裁量事項，論理上
    應有不同。刑法第51條明定數罪併罰之方法，就宣告多數有
    期徒刑者，於該條第5款所定界限內，其衡酌之裁量因子為
    何，法無明文。惟依其制度目的，應綜合評價各罪類型、關
    係、法益侵害之綜合效果，考量犯罪人個人特質，認應對之
    具體實現多少刑度，即足達到矯治教化之必要程度，並符罪
    責相當原則，以緩和宣告刑可能存在之不必要嚴苛。此裁量
    權之行使，屬實體法上賦予法院依個案裁量之職權，如所為
    裁量未逾法定刑範圍，且無違背制度目的、公平正義或濫用
    裁量權情形，即無違法可言（最高法院105年度台抗字第927
    號刑事裁定參照）。
三、經查：
　㈠本件抗告人因違反竊盜等數罪，經法院判處如原裁定附表所
    示之刑，已分別確定在案，有各該判決書及臺灣高等法院被
    告前案紀錄表在卷可稽。嗣由臺灣苗栗地方檢察署檢察官聲
    請定其應執行之刑，原審法院經審核卷證結果，認聲請為正
    當，依刑事訴訟法第477條第1項，刑法第51條第5款、第53
    條、第50條第2項，裁定定其應執行刑為有期徒刑1年8月，
    係在抗告人所犯各罪宣告刑中刑期最長之有期徒刑6月以上
    ，各宣告刑刑期合計有期徒刑2年5月以下之範圍內，即合於
    法律所定之外部性界限。且抗告人所犯如原裁定附表編號1
    所示之罪，前經臺灣臺北地方法院以110年度審原簡字第45
    號判決定應執行刑有期徒刑7月確定；原裁定附表編號2至3
    所示之罪，前經臺灣桃園地方法院以110年度桃原簡字第156
    號判決定應執行有期徒刑9月確定。而原審法院業已注意上
    開各罪中，部分犯罪先前另經法院定其應執行之刑，並均適
    度寬減其應受執行之刑期，以免累加宣告刑而對抗告人過於
    苛酷，基於保障抗告人此部分之期待利益，並未量處超過各
    該應執行刑與其餘單獨宣告刑之加總。從形式上觀察，要屬
    事實審法院職權之合法行使，尚非全然喪失權衡意義或其裁
    量行使有何違反比例、平等諸原則之裁量權濫用之情形，揆
    諸前揭說明，自不得任意指其為違法不當。 
　㈡又按定應執行刑係特別之量刑過程，乃對犯罪行為人本身及
    所犯各罪之總檢視，除應考量行為人所犯數罪反應出之人格
    特性，並應權衡審酌行為人之責任與整體刑法目的及相關刑
    事政策。本件抗告人前於民國104年起至109年間，即有多起
    竊盜罪之刑事前案紀錄，顯已非偶發性犯罪，其仍不知悔改
    ，一再犯竊盜罪。本件抗告人此次犯罪期間自109年9月至11
    0年5月間，其次數頻繁，地點遍及臺中、苗栗、桃園、新北
    等地，犯罪類型雖均屬侵害他人財產法益之犯罪，所侵害法
    益及犯罪態樣具有同質性，然抗告人一再犯罪，顯已非偶發
    性犯罪，反映出抗告人法治觀念甚為薄弱，自我約束能力不
    足，沉溺於犯罪之人格特性與犯罪傾向，自應受較高之刑罰
    評價，以匡正其迭次違反刑罰規範之行為，而原裁定就其附
    表編號1至5所示數罪定應執行刑之降幅比例，顯已反應責任
    遞減原則，適度呈現抗告人應負之責任，與其各罪應負之責
    任對照以觀，並無明顯過重而違背比例原則或公平正義之情
    形。是原審就自由裁量權之行使，符合比例原則、公平正義
    原則、法律秩序理念及法律規範目的，尚無瑕疵可指，自應
    尊重原審法院裁量權限之行使。
  ㈢再查刑法於廢除連續犯後，固已無成立裁判上一罪或實質上
    一罪之空間，然衡諸本例，若從犯罪類型予以考量，在法定
    範圍內以較寬容之角度定其應執行刑，較諸單純從各罪刑度
    為數字加總後略減之機械式算法，應更能接近刑罰規範之目
    的。揆諸上開說明，原裁定已考量抗告人上開所犯數罪，其
    犯罪之態樣、手段及侵害法益同一與否，對侵害法益之加重
    效應，及時間、空間之密接程度，並注意刑罰邊際效應隨刑
    期而遞減，抗告人所生痛苦程度隨刑期而遞增之情形，抗告
    人之人格及各罪間之關係，如以實質累加方式執行，刑責恐
    將偏重過苛，不符現代刑事政策及刑罰之社會功能，並體察
    法律恤刑之目的，考量抗告人復歸社會之可能性，為整體非
    難評價等情後，方裁定抗告人應執行有期徒刑1年8月，且原
    量刑之外部界限係2年5月，原裁定實已寬減，顯已就定應執
    行刑案件所應審酌事項妥適裁量最終具體應實現之刑罰，並
    於理由內為適當說明，自難因原裁定所定應執行刑減輕幅度
    未若抗告人主觀預期，即認原裁定有何違法或不當。則抗告
    人仍徒憑己見，執上開情詞提起抗告，請求從輕定刑，並無
    理由。
　㈣至於個別之定刑案件中，因事涉不同案件之定刑標準（如內
    、外部性界限），且與各該行為人之犯罪目的、手段、態樣
    、法益侵害等量刑因素各異，並無齊一標準，此乃當然之理
    ，故除非有全然喪失權衡意義或其裁量行使顯然有違比例、
    平等原則之裁量權濫用之情形，否則縱屬犯罪類型雷同，仍
    不得將不同案件裁量之行使比附援引為本案之量刑輕重比較
    。是抗告人援引無關之他案裁判為例，指摘原審裁定所定應
    執行刑過重，難謂可採。　　
四、綜上所述，本件原裁定所定之應執行刑，並未逾法定刑之範
    圍，亦無違背正義，裁量權之行使並無濫用權利，符合法律
    之目的及法律秩序之理念，尚無瑕疵可指。從而，本件抗告
    人以上開情詞提起抗告，其抗告為無理由，應予駁回
據上論斷，應依刑事訴訟法第412條，裁定如主文。　　
中　　華　　民　　國　　111 　年　　11 　 月　　23　　日
            刑事第三庭  審判長法　官　楊  真  明
                              法　官　楊  欣  怡
                              法　官　邱  顯  祥
以上正本證明與原本無異。
如不服本裁定，應於收受送達後5日內向本院提出再抗告書狀(須
附繕本)。因疫情而遲誤不變期間，得向法院聲請回復原狀。

                              書記官  陳  緯  宇
       　
中　　華　　民　　國　　111 　年　　11　　月　　23　　日